臺灣高等法院高雄分院刑事判決　　　　 96年度上易字第764號
上　訴　人
即　被　告　甲○○
　　　　　　　　　　（現於靜和醫院監護處分執行中）
上列上訴人因竊盜案件，不服臺灣高雄地方法院96年度易字第19
76號中華民國96年6 月29日第一審判決（起訴案號：臺灣高雄地
方法院檢察署96年度偵字第12434 號），提起上訴，本院判決如
下：
     主  文
上訴駁回。
     事  實
一、甲○○前因違反毒品危害防制條例、電信法案件，經臺灣高
    雄地方法院先後以90年度易字第4177號、92年度簡字第832
    號分別判處有期徒刑8 月、3 月確定，嗣經裁定定其應執行
    之刑為有期徒刑10月確定，嗣於92年11月21日縮刑期滿執行
    完畢。詎猶不知悔改，復於民國96年4 月25日下午1 時15分
    許，騎乘車牌MZ8 ─292 號機車，行經高雄縣鳳山市○○○
    路41巷口之土地公廟時，見四下無人，竟基於意圖為自己不
    法所有之犯意，持其所有客觀上對人之生命、身體及安全具
    有危險性，可供兇器使用之鐵鎚1 支，進入該寺廟，並持上
    開鐵鎚敲擊破壞香油箱之鎖頭，正欲伸手竊取香油箱內之香
    油錢時，恰為廟內住持許啟明發覺，隨即報警當場查獲致未
    能得逞，並於其所騎乘之上開機車內，扣得其所有供竊盜所
    用之鐵鎚1 支及另扣得銅質鎖頭1 個、六角型板手、梅花板
    手、活動板手各1 支、十字起子、鐵鎚1 支、棉質手套1 付
    等物。
二、案經許啟明訴由高雄縣政府警察局鳳山分局報告臺灣高雄地
    方法院檢察署檢察官偵查起訴。
    理  由
壹、證據能力部分：
  (二)按「被告以外之人於審判外之陳述，雖不符前4 條之規定，
    而經當事人於審判程序同意作為證據，法院審酌該言詞陳述
    或書面陳述作成時之情況，認為適當者，亦得為證據」、「
    當事人、代理人或辯護人於法院調查證據時，知有第159 條
    第1 項不得為證據之情形，而未於言詞辯論終結前聲明異議
    者，視為有前項之同意」，刑事訴訟法第159 條之5 第1 、
    2 項分別定有明文，而上開規定之立法意旨在於傳聞證據未
    經當事人之反對詰問予以核實，原則上先予排除，惟若當事
    人已放棄詰問或未聲明異議，基於證據資料愈豐富，愈有助
    於真實發現之理念，且強化言詞辯論主義，法院自可承認該
    傳聞證據例外擁有證據能力。經查，卷附搜索扣押筆錄暨扣
    押物品目錄表，雖係被告以外之人於審判外之陳述，性質上
    屬傳聞證據，惟被告未於本院言詞辯論終結前聲明異議，本
    院審酌該書面陳述作成時之情況，並無其他不法之情狀，依
    刑事訴訟法第159 條之5 之規定應有證據能力。
貳、實體部分：
一、訊據上訴人即被告（下稱被告）甲○○固坦承確有於前揭時
    間騎乘機車前往上開土地廟，惟矢口否認有何加重竊盜之犯
    行，辯稱：當天伊係至廟內拜拜，當時香油錢箱的鎖頭已經
    遭人撬開掉在地上，並非伊所為，員警到場後並未在其身上
    扣得任何工具及贓款，而鎖頭係員警到場後置於伊機車置物
    箱內的，伊並未為任何竊盜行為云云。
二、經查：
（一）證人即告訴人許啟明於偵查及原審審理時證稱：當天我原
      本在廟後方的空地，聽到「砰」一聲有人在敲香油錢箱鎖
      頭的聲音，我立刻跑到前面看，看到被告正要伸手拿香油
      錢箱裡的錢，香油錢箱原本都有上鎖，需要鑰匙才能打開
      ，且之前並未遭破壞過，但當時鎖頭已經被打開且係在被
      告手裡，而被告手裡除了鎖頭之外還有鐵鎚，被告見狀立
      刻將手上的東西拿至其機車置物箱內，我問被告是否在偷
      東西，被告否認，但後來拜託我原諒他一次，我立刻委請
      鄰居報警；我自廟後方走至廟內，僅須數秒鐘之時間，距
      離很短等語（見偵卷第16-17 頁、原審卷第46-49 頁），
      其前後證述情節均相一致，應非憑空捏造之詞。是被告於
      當日，確有持鐵鎚進入該寺廟，並將香油錢箱之鎖頭取下
      甚明。再參以，被告於告訴人欲報警處理之際，復央求告
      訴人原諒，益徵其確有竊盜行為。
（二）被告另辯稱扣案之鎖頭係員警到場後置於其騎機車之置物
      箱內云云，惟證人即員警潘彥宇於原審審理時證述：當日
      我據報到場時，發現寺廟內之香油錢箱已經被打開了，被
      告機車之置物箱也是打開的，置物箱內有1 個鎖頭，該鎖
      頭有被鐵鎚敲擊過的痕跡，鎖是打開的狀態，我到場時該
      鎖頭便已在被告機車置物箱內，我有立刻照相，當時被告
      與告訴人均在現場一同起出，並非是我將鎖頭放入置物箱
      內等語（見本院卷第43-45 頁），核與證人許啟明上開所
      述亦相符合，復有現場照片6 張、贓物認領保管單1 份、
      鐵鎚1 支及搜索扣押筆錄暨扣押物品目錄表故1 份在卷可
      稽（見警卷第10至18頁），況衡以證人潘彥宇係依法到場
      執行職務之員警，與被告並無任何怨隙，當無故意誣陷被
      告之虞，是被告此部分所辯，顯係事後卸責之詞，不足採
      信。
（三）綜上所述，被告前開所辯，係屬卸責之詞，不足採信，被
      告前開犯行已堪認定。
三、被告另聲請測謊及檢驗鎖頭上之指紋，惟本案事證已臻明確
    ，核無必要，附此敘明。
四、按「刑法第321 條第1 項第3 款之攜帶兇器竊盜罪，係以行
    為人攜帶兇器竊盜為其加重條件，此所謂兇器，其種類並無
    限制，凡客觀上足對人之生命、身體、安全構成威脅，具有
    危險性之兇器均屬之，且祇須行竊時攜帶此種具有危險性之
    兇器為已足，並不以攜帶之初有行兇之意圖為必要。螺絲起
    子為足以殺傷人生命、身體之器械，顯為具有危險性之兇器
    」，最高法院79年臺上字第5253號判例意旨可資參照。本件
    扣案之鐵鎚，係質地堅硬之金屬器具，有相當之重量，足以
    供作兇器使用，並經原審當庭勘驗無誤。次按刑法上竊盜罪
    既遂未遂區分之標準，係採權力支配說，即行為人將竊盜之
    客體，移入一己實力支配之下者為既遂，若著手於竊盜，而
    尚未脫離他人之持有，或未移入一己實力支配之下者，則為
    未遂（最高法院84年度臺上字第2256號判決要旨參照），本
    件被告正欲伸手竊取香油錢箱內之財物，即為告訴人發現，
    其則尚未將竊盜之客體移入一己實力支配之下，應屬竊盜未
    遂。是核被告所為，係犯刑法第321 條第1 項第3 款、第2
    項之攜帶兇器竊盜未遂罪，應依既遂罪之刑減輕之。公訴人
    認被告係犯加重竊盜既遂罪，尚有未合，併此敘明。被告前
    因違反毒品危害防制條例、電信法案件，經臺灣高雄地方法
    院先後以90年度易字第4177號、92年度簡字第832 號分別判
    處有期徒刑8 月、3 月確定，嗣經裁定定其應執行之刑為有
    期徒刑10月確定，嗣於92年11月21日縮刑期滿執行完畢，有
    臺灣高等法院被告前案紀錄表1 份在卷可查，其於5 年內故
    意再犯本件有期徒刑以上之罪，為累犯，應依刑法第47條第
    1 項之規定，加重其刑。同時有刑之加重及減輕事由，應依
    法先加後減之。
五、原審認被告罪證明確，因而適用刑法第321 條第1 項第3款
    、第2 項、第25條第2 項、第47條第1 項、第38條第1 項第
    2 款之規定，並審酌被告正值青年，不思以合法正當途徑獲
    取財物，竟欲竊取寺廟內信徒所捐獻之香油錢，且犯後否認
    犯行，飾詞卸責等一切情狀，量處有期徒刑10月；並敘明扣
    案之鐵鎚1 支，係被告所有，業據其陳明在卷，亦係被告用
    以破壞鎖頭行竊所用之物，應依刑法第38條第1 項第2 款之
    規定，併予宣告沒收。至其餘於被告機車內所扣得之六角型
    板手、梅花板手、活動板手、鐵鎚（共計扣得2 支，僅其中
    1 支係供被告竊盜所用）各1 支及十字起子2 支、棉質手套
    1 付等物，固均係被告所有，惟被告供稱係其修理機車所用
    之工具等語，且亦無其他證據足認與本件犯罪有關，故均不
    予宣告沒收。其認事用法，核無不合，量刑亦屬允當。被告
    上訴意旨否認犯罪，指摘原判決不當，為無理由，應予駁回
    。
據上論斷，應依刑事訴訟法第368條，判決如主文。
本案經檢察官陳宗吟到庭執行職務。
中　　華　　民　　國　　96　　年　　10　　月　　 3　　日
                  刑事第九庭    審判長法  官  莊秋桃
                                      法  官  范惠瑩
                                      法  官  陳  箐
以上正本證明與原本無異。
不得上訴。
中　　華　　民　　國　　96　　年　　10　　月　　 3　　日
                                      書記官  張宗芳
附錄本判決論罪科刑法條：
刑法第321 條：
犯竊盜罪而有左列情形之一者，處6 月以上、5 年以下有期徒刑
：
一、於夜間侵入住宅或有人居住之建築物、船艦或隱匿其內而犯
    之者。
二、毀越門扇、牆垣或其他安全設備而犯之者。
三、攜帶兇器而犯之者。
四、結夥3 人以上而犯之者。
五、乘火災、水災或其他災害之際而犯之者。
六、在車站或埠頭而犯之者。
前項之未遂犯罰之。
